臺灣高等法院臺中分院刑事判決　　　　95年度上訴字第2390號
上　訴　人　臺灣彰化地方法院檢察署檢察官
被　　　告　乙○○
上列上訴人因被告違反毒品危害防制條例案件，不服臺灣彰化地
方法院95年度訴字第1365號，中華民國95年9月11日第一審判決
（起訴案號：臺灣彰化地方法院檢察署95年度毒偵字第2841號）
，及移送併辦（95年度毒偵字第3129號)，提起上訴，本院判決
如下：
    主  文
上訴駁回。
    事  實
一、乙○○前於民國91年間，因竊盜案件，經原審以92年度易字
    第178 號，判處有期徒刑1年4月，上訴後，經臺灣高等法院
    臺中分院以92年度上易字第2057號，撤銷原判決，改判處有
    期徒刑1年5月確定，入監執行後，於 93年11月6日執行完畢
    。其另於92年間，因施用毒品案件，經原審以92年度毒聲字
    第1277號裁定，送觀察、勒戒後，認無繼續施用毒品之傾向
    ，於 93年3月19日執行完畢釋放。詎其猶不知悔改，未能戒
    除毒癮，在觀察勒戒期滿釋放後5 年內，基於施用第一級毒
    品海洛因之概括犯意，自95年5月15日起，至95年6月18日止
    ，均在彰化縣和美鎮○○路○ 段某廟內廁所，以將海洛因摻
    水置入其所有針筒內注射方式（針筒均已丟棄），每半個月
    施用1次，連續施用第一級毒品海洛因多次。嗣於(一)95年5月
    18日，經警持原審核發之搜索票，至其位於彰化縣和美鎮○
    ○路○段536巷39號住處搜索，雖未扣得違禁物品，然經警對
    其採尿送驗後，呈嗎啡陽性反應；(二)95年6月20日下午9時，
    在彰化縣彰化市○○路190 巷36號，員警查獲陳雨嵐非法持
    有海洛因，經同時在場之乙○○同意採尿送驗後，亦呈嗎啡
    陽性反應，始查知上情。
二、案經彰化縣警察局報請臺灣彰化地方法院檢察署檢察官偵查
    起訴。
    理  由
一、被告乙○○於原審準備程序中，就上揭犯罪事實均為有罪之
    陳述，且所犯係死刑、無期徒刑、最輕本刑為3年以上有期
    徒刑以外之罪，經原審合議庭依刑事訴訟法第273條之1第1
    項之規定，裁定由受命法官1人獨任進行簡式審判程序，核
    無不合，先予敘明。
二、訊據被告乙○○對前開犯行坦承不諱，且有彰化縣警察局鹿
    港分局95年5月18日委託檢驗尿液代號與真實姓名對照表1紙
    （見95年度毒偵字第2841號卷第6 頁）、詮昕科技股份有限
    公司 95年5月26日濫用藥物尿液檢驗報告1紙（見同上卷第7
    頁）、彰化縣警察局彰化分局 95年6月20日委託檢驗尿液代
    號與真實姓名對照認證單1 紙（見彰警分偵字第0950029476
    號警卷）、詮昕科技股份有限公司 95年6月30日濫用藥物尿
    液檢驗報告1 紙（同上警卷）、被告自白、臺灣高等法院被
    告前案紀錄表，可資佐證，被告上揭犯行，事證明確，洵堪
    認定，應予依法論科。
三、按海洛因為毒品危害防制條例第2條第2項第1 款所明定之第
    一級毒品。核被告乙○○所為，係犯同條例第10條第1 項之
    施用第一級毒品罪。被告持有第一級毒品進而施用，持有之
    低度行為各為施用之高度行為所吸收，不另論持有毒品之罪
    。其先後多次施用第一級毒品海洛因，時間緊接，犯罪構成
    要件相同，顯係基於概括犯意為之，依刑法第56條之規定，
    應各論以一罪，並加重其刑。又被告前於民國91年間，因竊
    盜案件，經原審以92年度易字第178號，判處有期徒刑1 年4
    月，上訴後，經臺灣高等法院臺中分院以92年度上易字第20
    57號，撤銷原判決，改判處有期徒刑1年5月確定，入監執行
    後，於 93年11月6日執行完畢。其另於92年間，因施用毒品
    案件，經原審以92年度毒聲字第1277號裁定，送觀察、勒戒
    後，認無繼續施用毒品之傾向，於 93年3月19日執行完畢釋
    放，有臺灣高等法院被告前案紀錄表，附卷可稽。茲於5 年
    以內再故意犯本件有期徒刑以上之罪，不論依修正前之刑法
    第47條，或修正後之刑法第47條第1 項之規定，均構成累犯
    ，對被告而言並無有利或不利之情形，自不生新舊法比較之
    問題，應逕依修正前之刑法第47條，論以累犯，並加重其刑
    。
四、原審依毒品危害防制條例第10條第1 項，刑法第11條前段、
    第2條第1項前段、修正刪除前刑法第56條、修正前刑法第47
    條，審酌被告施用第一級毒品，經觀察、勒戒後，仍不知戒
    惕，猶一再施用第一級毒品，無視於毒品對於自身健康之戕
    害及國家對於杜絕毒品犯罪之禁令，不知戒除惡習，惡性非
    輕，然念及坦承犯行，態度良好，其施用毒品海洛因並無危
    害他人及施用之次數等一切情狀，量處有期徒刑捌月，核其
    認事用法，並無不合。檢察官上訴認移送併辦部分，核與本
    案顯係基於同一施用毒品之犯意，所為不斷反覆施用毒品之
    行為，故與本案具有集合犯關係，屬於實質上一罪，為法律
    上之同一案件，自為起訴效力所及等語，惟查海洛因屬中樞
    神經抑制劑，使用者固會對其產生生理及心理之依賴性，惟
    施用者是否因而對海洛因習慣成癮，仍應視施用者之施用劑
    量、施用頻率及個人耐藥性等因素而定；觀乎本件被告，其
    雖有反覆施用之情形，然是否業已習慣成癮，卷內並無相關
    資料足以佐證，則檢察官上開主張，本院實難遽以憑採，故
    臺灣彰化地方法院檢察署95年度毒偵字第3784號、第4119號
    、第4410號、第4510號移送併案部分即與本件之犯罪事實無
    裁判上一罪關係，自不得併予審理，應退回原單位辦理，檢
    察官上訴為無理由，應予駁回。
五、我國刑法於94年2月2日修正公布，95年7月1日施行（下稱新
    法；修正前刑法下稱舊法）後，依最高法院95年度第 8次刑
    事庭會議決議決議內容，有關新舊法之適用原則如下：(一)新
    法第2條第1項之規定，係規範行為後法律變更所生新舊法律
    比較適用之準據法，於新法施行後，應適用新法第2條第1項
    之規定，為「從舊從輕」之比較。(二)基於罪刑法定原則及法
    律不溯及既往原則，行為之處罰，以行為時之法律有明文規
    定者為限，必行為時與行為後之法律均有處罰之規定，始有
    新法第2條第1項之適用。(三)比較時應就罪刑有關之共犯、未
    遂犯、想像競合犯、牽連犯、連續犯、結合犯，以及累犯加
    重、自首減輕暨其他法定加減原因（如身分加減）與加減例
    等一切情形，綜其全部罪刑之結果而為比較。本件被告行為
    後，刑法關於連續犯、累犯等規定均有修正，依前揭最高法
    院95年度第8 次刑事庭會議決議內容，應綜其全部罪刑之結
    果而為比較後，始得判斷應適用新法或舊法，經原審為如附
    表所示之比較後，認本件依刑法第2條第1項前段，就連續犯
    、累犯等適用，應依舊法適用。至於起訴書犯罪事實欄中雖
    僅記載被告於95年5月15日，施用第一級毒品海洛因1次，而
    未論及其餘部分，惟事實部分所記載之其餘施用第一級毒品
    犯行（含移送併案審理部分），與起訴書記載之部分，既有
    修正刪除前刑法第56條之連續犯裁判上一罪關係，基於審判
    不可分原則，原審自應併予審理，核無不合，併此敘明。
六、據上論斷，應依刑事訴訟法第368條，判決如主文。
本案經檢察官甲○○到庭執行職務。
中　　華　　民　　國　　96　　年　　1 　　月　　23　　日
　　　　　　刑事第六庭    審判長法　官  李  文  雄
　　　　　　　　　　　　　　    法　官  張  恩  賜
　　　　　　　 　 　　　　　　　法　官  劉  連  星
上列正本證明與原本無異。
如不服本判決應於收受送達後十日內向本院提出上訴書狀，其未
敘述上訴之理由者並得於提起上訴後十日內向本院補提理由書 (
均須按他造當事人之人數附繕本。
                                書記官  陳  秀  真
中　　華　　民　　國　　96　　年　　1　　月　 　24　　日
附錄：本案論罪科刑法條全文
毒品危害防制條例第10條第1項
施用第一級毒品者，處 6 月以上 5 年以下有期徒刑。
附 表：
┌──┬────┬──────────────────────┐
│編號│修正事項│  以各別修正事項討論新、舊法之比較適用      │
├──┼────┼──────────────────────┤
│ 一 │連續犯  │被告行為後，刑法第56條連續犯之規定，業經刪除│
│    │        │，則被告之犯行，因行為後新法業已刪除連續犯之│
│    │        │規定，此刪除雖非犯罪構成要件之變更，但已顯已│
│    │        │影響行為人刑罰之法律效果，自屬法律有變更，且│
│    │        │比較新、舊法結果，以舊法論以連續犯對被告較為│
│    │        │有利，應依刑法第2條第1項前段，適用舊法之規定│
├──┼────┼──────────────────────┤
│ 二 │累犯    │被告不論依修正前之刑法第47條，抑或修正後之刑│
│    │        │法第47條第1項，均構成累犯，且均應加重其刑， │
│    │        │對被告而言並無有利或不利之情形，不生任何影響│
│    │        │，應依刑法第2條第1項前段，適用舊法之規定    │
├──┴────┴──────────────────────┤
│總結：本案綜合前開比較結果，仍應適用舊法之規定。            │
└──────────────────────────────┘
